【裁判字號】    98,交聲,2394
【裁判日期】    980929
【裁判案由】    聲明異議
【裁判全文】
臺灣高雄地方法院交通事件裁定        98年度交聲字第2394號
原處分機關  高雄市政府交通局
異  議  人
即受處分人  甲○○
上列受處分人因違反道路交通管理處罰條例案件，對於高雄市政
府交通局民國98年8 月4 日所為之處分（原處分：高市交裁字第
裁32-NO0000000號），聲明異議，本院裁定如下：
    主  文
異議駁回。
    理  由
一、聲明異議意旨略以：異議人即受處分人甲○○於民國97年2
    月2 日上午9 時52分，駕駛車號1802-GS 號自用小客車，行
    經高雄縣大寮鄉○○路、新厝國小旁巷子路口，於該路口紅
    燈號誌變換時，異議人因煞車不及，於紅燈時確有超過停止
    線，因影響其他方向人車，且後方已有卡車煞停，無法倒車
    ，始於紅燈時橫越該路口，係不得已之舉措，並無闖越之意
    圖，縱有違規，亦僅為停車超越停止線之行為，並非闖紅燈
    ，且攔檢之員警於異議人表示拒簽、拒收後，並未告知應到
    案日期及處所，事後亦未送達舉發通知單，詎原處分機關逕
    以異議人駕車行經有燈光號誌管制之交岔路口闖紅燈為由，
    依道路交通管理處罰條例第53條第1 項、第63條第1 項第3
    款之規定，裁處罰鍰新臺幣5400元，並記違規點數3 點，顯
    未予詳查即遽為裁決，實有未洽，爰依法聲明異議等語。
二、按汽車駕駛人，行經有燈光號誌管制之交岔路口闖紅燈者，
    處新臺幣1800元以上5400元以下罰鍰，並記違規點數3 點，
    道路交通管理處罰條例第53條第1 項及第63條第1 項第3 款
    分別定有明文。又按停止線用以指示行駛車輛停止之界限，
    車輛停止時，其前懸部分不得伸越該線；車輛面對圓形紅燈
    表示禁止通行，不得超越停止線或進入路口，道路交通標誌
    標線號誌設置規則第170 條第1 項、第206 條第1 項第5 款
    定有明文。又按車輛面對圓形紅燈時仍逕予穿越路口至銜接
    路段，含左轉、直行、迴轉及右轉（依箭頭綠燈允許行駛者
    除外）即視為闖紅燈之行為；有繪設路口範圍者：車輛無視
    於紅燈警示，有穿越路口之意圖，而車身已伸入路口範圍亦
    視同闖紅燈；若僅伸越停止線而未達路口範圍者，則視為不
    遵守標線指示（可以處罰條例第60條第3 項之規定處分之）
    ；無繪設路口範圍者：以車輛無視於紅燈號誌，而有穿越路
    口之企圖，其車身並已伸越停止線並足以妨害其他方向人（
    若有行人穿越道）、車通行者亦以闖紅燈論處；若僅車身伸
    越停止線則以不遵守標線指示視之，亦有交通部82年4 月22
    日交路字第009811號函示在卷可參（本院卷第28頁）。是以
    判斷車輛於紅燈號誌時將車身伸越停止線，應否認為闖紅燈
    之違規，應以客觀上車身是否進入路口範圍，而致妨害其他
    方向之人車通行，且主觀上具穿越路口之意圖為據。
  (一)查異議人於上開時、地，駕駛前揭車輛於紅燈時先煞停於路
    口（已伸越路口停止線），並影響其他方向人車通行，嗣再
    前行橫越路口等情，業據異議人陳述在卷（本院卷第22、24
    頁），核與證人即當場舉發之員警鍾國雄之證述相符（本院
    卷第24頁），足認客觀上異議人煞停時，車身已進入上開路
    口範圍，並致妨害其他方向之人車通行；又異議人於本院另
    陳稱：「因為該路段的坡度很高，當時因為我看到綠燈閃黃
    燈，後來看到紅燈就緊急煞車，本來我在看到閃黃燈的時候
    想要往前衝。」等語（本院卷第24頁），亦可證異議人主觀
    上具有穿越路口之意圖甚明，依上開說明，異議人闖紅燈之
    違規行為已可認定。
  (二)異議人雖辯稱：因後方已有卡車煞停，無法倒車，始於紅燈
    時橫越該路口，係不得已之舉措，並無闖越之意圖等語。惟
    異議人闖紅燈之違規行為，已如前述，其事後為免繼續造成
    其他方向人車及自己人車之危險，而前行之行為，並不足以
    影響上開闖紅燈之違規行為之認定。
三、又按被查獲之駕駛人或行為人為受處分人時，應於填記通知
    單後將通知聯交付該駕駛人或行為人簽名或簽章收受之；拒
    絕簽章者，仍應將通知聯交付該駕駛人或行為人收受，並記
    明其事由及交付之時間；拒絕收受者，應告知其應到案時間
    及處所，並記明事由與告知事項，視為已收受，違反道路交
    通管理事件統一裁罰基準及處理細則第11條第1 項第1 款亦
    定有明文。
  (一)查本件因異議人拒絕簽名及收受舉發通知單，經警員記明其
    事由，並告以其應到案時間及處所等情，亦據證人鍾國雄到
    庭證述有告知議人講不簽沒有關係，15日後可以到監理所，
    就可以知道資料等語（本院卷第23頁），並有高雄縣政府警
    察局97年2 月2 日高警交字第N00000000 號舉發違反道路交
    通管理事件通知單乙紙在卷可資佐證（本院卷第20頁），足
    認本件確係異議人拒絕簽收後，舉發員警始依法告知上開事
    項並記明其事由於舉發通知單移送聯上，其舉發程序核與上
    開處理細則之規定無違。
  (二)異議人雖辯稱：並沒有聽到證人有說15日後可以到監理所等
    語。惟衡之證人身為警察人員，執勤經驗必然熟稔，且依卷
    內資料並無任何事證足以證明其證言係屬虛偽，亦無證據證
    明其有捏造事實、違法取締之情事，況證人與異議人並不認
    識，彼此間亦無恩怨嫌隙，其到庭作證須復經具結擔保其證
    言之信憑性，否則將受有偽證罪追訴之危險，當不至任意構
    陷異議人有此違規，其上述證言應可採信。且異議人於遭警
    攔停後有向員警爭執其行為究係闖紅燈或停車超越停止線，
    並於員警開立舉發通知單後，表示拒簽、拒收等情，足認異
    議人與證人確有相當時間之對話，且證人證稱2 人距離約為
    330 公分，在此距離下，依常情而論，一般之對話應可為對
    方所聽聞，異議人主張沒有聽到證人所告知之事項，並無可
    採。
四、綜前所述，本件異議人前揭違規事實堪以認定，原處分機關
    依據上揭規定而為前開裁決，並無違誤，量罰亦甚妥適，應
    予維持。本件異議為無理由，應予駁回。
五、據上論斷，應依道路交通案件處理法第19條，裁定如主文。
中    華    民    國    98    年    9     月    29    日
                  交通法庭  法  官  施介元
以上正本證明與原本無異。
如不服本裁定，應於收受送達後5 日內向本院提出抗告狀。
中    華    民    國    98    年    9     月    29    日
                            書記官  葉玉芬


司法院資訊處製作；財團法人民間司法改革基金會備份。
